【裁判字號】    97,消債更,682
【裁判日期】    980206
【裁判案由】    聲請更生程序
【裁判全文】
臺灣高雄地方法院民事裁定           97年度消債更字第682號
聲  請  人  甲○○
訴訟代理人  洪千琪律師
上列當事人因消費者債務清理事件聲請更生，本院裁定如下：
    主  文
聲請駁回。
聲請費用由聲請人負擔。
    理  由
一、聲請意旨略以：聲請人有不能清償債務情事，前已於消費者
    債務清理條例施行前，與各債權銀行就無擔保債務成立協商
    清償方案，約定自民國95年7 月起，每月償還新臺幣（下同
    ）28,667元，共計分120期清償，惟聲請人每月僅有收入為
    40,000元，除自身之生活必要支出外，尚須負擔雙親之扶養
    費5,000 元、房屋貸款18,000元等費用，實已已經無法負荷
    ，故無力繼續履行原協商條件，又聲請人因經濟壓力導致躁
    鬱症復發，因而減少工作日數在家休養，經常請假導致收入
    減少，始於97年4 月起選擇毀諾，顯因非可歸責於己之事由
    致履行有重大困難，且其無擔保或無優先權之債務總額未逾
    1,200 萬元，復未經法院裁定開始清算程序或宣告破產，爰
    聲請更生云云。
二、按債務人與金融機構協商成立者，不得聲請更生或清算，但
    因不可歸責於己之事由，致履行顯有重大困難者，不在此限
    ；本條例施行前，債務人依金融主管機關協調成立之中華民
    國銀行公會會員辦理消費金融案件無擔保債務協商機制與金
    融機構成立之協商，準用前項之規定，消費者債務清理條例
    第151 條第5 項、第6 項分別定有明文。是債務清償方案成
    立後，應由債務人按其條件履行，除因事後發生情事變更，
    在清償期間內之收入或收益減少，或支付之費用增加，致該
    方案履行困難甚或履行不能，而有不可歸責於己之事由，始
    能准許債務人聲請更生或清算，以避免債務人任意毀諾已成
    立之協商，濫用更生或清算之裁判上債務清理程序。蓋以債
    務清償方案係經當事人行使程序選擇權所為之債務清理契約
    ，債務人應受該成立之協議所拘束。債務人既已與金融機構
    協商成立，如認該協商方案履行有其他不適當情形，自仍應
    再循協商途徑謀求解決。
三、經查：
(一)、聲請人於95年6 月21日依「中華民國銀行公會會員辦理消費
    金融案件無擔保協商機制」與各債權銀行協商成立，當時其
    積欠銀行之總債務為3,440,040 元，約定自95年7 月起每月
    應繳金額28,667元，共計分120 期清償，惟聲請人業於97年
    4 月間即毀諾、未依協議還款，此有協議書附卷可參，且為
    聲請人所自承，合先敘明。
(二)、本件聲請人雖陳稱：伊每月薪資無法負擔協商金額，因此原
    協商方案之條件過苛，已經超越伊清償能力，而無法繼續履
    行云云。然查：聲請人於95年7 月間協商成立時迄今，均係
    在保時捷美容世界公司任職，每月平均薪資為40,000元，此
    有保時捷美容世界公司出具之在職證明書可稽（見本院卷第
    17頁），且為聲請人所自承。因之，足見聲請人前於95年7
    月間債務協商成立時，與其於97年4 月毀諾、未依協議還款
    時，期間收入並無任何重大變化；至聲請人固然陳稱協商條
    件之嚴苛，及該條件對聲請人之家庭、生計影響，但該協商
    條件既然係由聲請人與最大債權銀行雙方協議所達成，在客
    觀事實並未有顯著變動之下，上述情事核屬聲請人在協商時
    可得預見，據以評估可否履行協商條件之事實，與「不可歸
    責於己之事由致履行顯有重大困難」之要件不符；又參以聲
    請人於97年6 月24日具狀聲請更生後，隨即於同年8 月22日
    與最大債權人安泰商業銀行股份有限公司達成個別協商一致
    性方案協議，約定自97年9 月時起計分175 期，每月償還金
    額4,117 元之還款方案，此有卷附安泰商業銀行股份有限公
    司陳報狀及後附之個別協商一致性方案協議書可憑（見本院
    卷第69至70頁），足徵聲請人既有固定收入之履行能力，縱
    有一時履行不便，亦得經由個別債權銀行協商程序以求適當
    履債。準此，堪認聲請人尚乏不可歸責於己，致履行顯有重
    大困難之情形可言。
(三)、其次，聲請人雖另陳稱：其因經濟壓力導致躁鬱症復發，因
    而經常請假導致收入減少，而主張其毀諾具有不可歸責事由
    等語並提出財團法人臺灣省私立高雄仁愛之家附設慈惠醫院
    診斷證明書、門診醫療費用收據等件影本為證（見本院卷第
    25 至26 頁）。然查，參以上揭診斷證明書所載，固可認定
    聲請人確罹有躁鬱症之疾病，然經本院就聲請人之病情、就
    醫狀況等函詢財團法人臺灣省私立高雄仁愛之家附設慈惠醫
    院後，依該院97年12月15日97附慈精字第0973990 號函覆內
    容可知，聲請人固於82年5 月26日至6 月18日曾因上揭病症
    於該院入院治療，並於91年3 月6 日前，均於該院進行追蹤
    治療等情，惟該函覆亦表示：「躁鬱症之性質係陣發性發作
    ，發病期間尚可維持正常功能，若穩定服藥仍可協助情緒穩
    定，... 平均每月就醫費用約為400 元至500 元左右。」等
    語，依此，足見聲請人之前揭病症若依時治療，尚不至影響
    其工作狀況，且其每月診療費、醫藥費尚屬非鉅，亦不至於
    過份加重其生活支出；此外，依聲請人任職之保時捷美容世
    界公司於97年4 月1 日所出具之在職證明書可知，聲請人自
    91年1 月20日任職於該公司時起，平均每月薪資均為40,000
    元，則聲請人雖主張有收入減少之情形，惟均未能提出相關
    證據以實其說。從而，聲請人之前揭主張，亦不足採認為其
    毀諾具有不可歸責事由之認定。
(四)、綜上所述，本院認本件更生之聲請，因聲請人未能釋明有不
    可歸責於己之事由，以致履行協商成立之還款協議，顯有重
    大困難，是其聲請為不合法，自應由本院裁定駁回。
四、依消費者債務清理條例第11條第1 項、第8 條前段，裁定如
    主文。
中    華    民    國    98    年     2     月    6    日
                     民  事  庭法      官  鄭子文
上為正本係照原本作成
如不服本裁定，應於裁定送達後10日內，以書狀向本院提出抗告
，並繳納抗告費新臺幣1千元
中    華    民    國    98    年     2     月    6    日
                               書  記  官  林國龍


司法院資訊處製作；財團法人民間司法改革基金會備份。
